臺灣高等法院臺南分院刑事判決　　　　　　　九十三年度上更(一)字第五八號　Ａ
　　　上　訴　人
　　　即　被　告　甲　○　○
　　　選任辯護人　簡　承　佑　律師
右上訴人因貪污案件，不服臺灣嘉義地方法院八十九年度訴字第六一０號中華民國九
十二年七月二十九日第一審判決（起訴案號：臺灣嘉義地方法院檢察署八十九年度偵
字第三三七五號），提起上訴，經最高法院第一次發回，本院判決如左：
      主      文
原判決撤銷。
甲○○未具依據法令從事公務之人員，共同連續對於依據法令從事公務之人員，關於
違背職務之行為，行求賄賂，處有期徒刑柒月，褫奪公權貳年。
      事      實
一、緣韋硯工程有限公司（下稱韋硯公司）取得雲林縣斗六市○○段三一一之六、三
    ○七之三十號土地開採許可後，實際負責人甘宗文及前任負責人鄧吉平（二人均
    由原審通緝中，另行審理）鑑於公司之運輸車隊於土石開採期間，常因超載而遭
    雲林縣警察局斗南分局古坑分駐所、東和派出所、永光派出所等警員取締舉發，
    竟僱用未具依據法令從事公務之人員即前雲林縣古坑鄉鄉民代表會代表甲○○擔
    任韋硯公司公關，並基於行求賄賂共同概括犯意之聯絡，由韋硯公司於民國（下
    同）八十七年七月二十九日提供新臺幣（下同）九萬元，由甲○○將該九萬元帶
    在身上後，連續先後前往雲林縣警察局斗南分局古坑分駐所、東和派出所、永光
    派出所等地，利用與員警泡茶閒聊時，打探警員之口氣，希望警員不要取締韋硯
    公司載運土石之車輛，並且會給警員一點意思之好處（即分別欲行賄四萬元、二
    萬六千元及二萬四千元給上開分駐所、派出所），惟均遭上開分駐所、派出所之
    員警拒絕而未果，甲○○始將上開欲行賄之款項返還韋硯公司。
二、案經法務部調查局嘉義縣調查站報由臺灣嘉義地方法院檢察署檢察官偵查起訴。
      理      由
一、訊據上訴人即被告甲○○矢口否認有上開行賄之犯行，辯稱：「我並沒有去說要
    給錢，公司僱用我的時候是要我與地主溝通，處理與老百姓之間的糾紛等問題，
    公司給我九萬元自由運用，例如買菸酒請老百姓，或是請老百姓吃飯，並沒有要
    我去派出所行賄，因為與老百姓的糾紛很多，所以我要常常去派出所，並沒有要
    送錢給派出所的員警，主要是他要去溝通，買茶葉等等給派出所與百姓，並沒有
    對價的關係，已將上開欲行賄之九萬元返還韋硯公司」等情。經查：
  (一)被告甲○○就於前揭時間，因韋硯公司之大卡車經常為員警取締舉發，而依韋硯
    公司甘宗文、鄧吉平之請求，分別以現金四萬元、二萬六千元及二萬四千元，欲
    交予雲林縣警察局斗南分局古坑分駐所、東和派出所、永光派出所之員警，請求
    上開派出所不要對韋硯公司大卡車開罰單，惟因上開三所拒絕，事後已將錢交還
    鄧吉平之事實，業據被告甲○○分別供述如下：
  (1)被告甲○○於嘉義縣調查站訊問中供承：「我曾以三萬元購買茶葉，並攜帶該等
    茶葉禮分別致贈永光、東和派出所及古坑分駐所，作為公關之用，贈東和派出所
    及古坑分駐所各一盒茶葉（約一斤重），至於送給永光派出所的茶葉則遭婉拒而
    退回」、「當時韋硯公司要求指示我分別向東和派出所行賄二萬六千元、向古坑
    派出所行賄四萬元、向永光派出所行賄二萬四千元，經我具領各該款項後，準備
    進行行賄事宜」、「我於向韋硯公司支領各該款項後，隨即分別持該等款項親赴
    各該警方單位找單位主管，表態要求各該警察單位不要取締韋硯公司之違規車輛
    ，【並擬進行賄賂】，惟行賄行為都被各該警方單位拒絕，無功而返，事後，我
    將上情向韋硯公司負責人鄧吉平報告，並將行賄款繳還鄧吉平」等情（見嘉義縣
    調查站八十九年二月二十五日訊問筆錄，附於本院上訴審卷內），依此足證被告
    甲○○已將如何行賄上開分駐所、派出所未果之情節供述甚詳，且在自由意志下
    所為之陳述。
  (2)被告甲○○於偵查中又供稱：「（問：八十七年七月二十九日在韋硯拿九萬元給
    古坑、東和、永光派出所主管？）拿去看他們要不要收，結果不收，錢便拿還董
    事長」等語（詳八十九年度偵字第三三七五號卷第二二頁）；於原審審理中也供
    稱：「（問：【提示甘宗文八十九年四月二十一日調查局筆錄告以要旨】有何意
    見？）我有向會計拿了九萬元，但我送去派出所都不收，我將錢退回給鄧吉平，
    他又將錢轉給別人了，這些都有紀錄的」等語（詳原審九十年五月七日訊問筆錄
    ）；「他（指甘宗文）是把錢交給我之後，要我拿去派出所，那是公司的決策。
    【但是我拿去的時候沒有人要收】，後來錢我都退還給董事長鄧吉平，鄧吉平就
    說他會處理」等語（詳原審九十二年七月十五日審理筆錄）明確。
  (3)被告甲○○於本院上訴審審理時供稱：「去永光、東和派出所及古坑分駐所【有
    帶錢去，沒有拿給他們】，但這是公司的意思政策，所以我沒有做幾天就辭職了
    。主管不在，【在那裡泡茶警員就有講是不可能，我就知道意思了】」、「和東
    和派出所警員很熟，在閒談泡茶中【我的意思說是否要表示一下】，他們說這不
    可能，會被主管罵，這樣我想就不好意思，所以把錢拿回去」、「要請他們或是
    他們裡面要買東西，探一下口風的意思」、「曾拿茶葉去派出所，被永光退回來
    ，東和有，因為和他們較熟，我去時打開就泡了」、「對於本院向嘉義縣調查站
    函調你於八十九年二月二十五日調查站筆錄影本，對此沒有意見」、「問：（你
    以前在偵查及原審都有說那些錢是他們派出所不收，所以才將錢還給公司，對此
    有何意見？）答：大家在泡茶閒談【中警員就說這樣不好】，我想就不好意思所
    以錢就拿回去了」、「問：（你有說要拿錢給人家，警員說不好，你就把錢拿回
    去，是否？）答：那是口誤，七、八位警員在泡茶，大家在那裡坐，大家在那裡
    閒談，因為大家都很熟，是不是要呷茶還是要怎樣」、「問：（是否要拿錢給他
    們呷茶？）答：這只是我們的意思而已，公司的意思就是要我轉達這個事情」、
    「問：（你有向警員講？）答：我有在派出所泡茶有在講」、「問：（你在閒談
    中說要送好處給他們，看他們是否要，他們說你不要這樣做，你的意思是否這樣
    ？）答：那是公司的政策」、「問：（你是否有向他們說公司有領九萬出來有這
    個意願，但是他們不要，是否？）答：意思是看他們裡面有欠什麼東西，看買什
    麼東西或要設備裡面」、「問：（我重問你一次，你在那個派出所泡過茶？）答
    ：三個派出所都有，都有去坐過，因為我們都有認識」、「問：（你不是說當場
    被警員拒絕嗎？）答：那是我講的，【他們含意好像是說我要行賄他們】，他們
    的意思叫我不要這樣做，所以我才將錢還給公司」、「問：（你的意思是說你要
    行賄他們，他們叫你不要這樣做？）答：【他們的意思叫我不要這樣做】，所以
    才將錢還給公司，我比較不會表達我的意思」、「問：（對於你以前所講的話是
    否實在？逐一提示調查站、偵訊、原審及本院筆錄並告以要旨）答：實在」等語
    甚詳（見本院上訴審九十二年十月二十二日審理筆錄，即上訴審卷第七十一頁以
    下）。
  (4)是被告多次自白供述之內容大致相同，即被告確有將上開欲行賄之款項帶在身上
    ，並到上開分駐所、派出所打探員警之口氣，經員警拒絕後始將上開九萬元返還
    韋硯公司等情，被告已經非常明確自白有行賄的意思。
  (二)又本案共同被告甘宗文（即韋硯公司實際負責人）於調查站時供稱：「韋硯公司
    於八十七年五月間開始Ｃ三四四標遠運工作，因為遠運路線須經過雲林縣古坑分
    駐所、永光派出所、東和派出所轄區，又因遠運車隊屢經轄區派出所及交通隊開
    單告發與沿線民眾抗議，因此在董事長鄧吉平建議下，找來前古坑鄉鄉民代表甲
    ○○為韋硯公司公關，負責打通與警方關係，以利遠運車隊運送土方不受干擾，
    查扣之現金日記簿及支出證明單，係由韋硯公司會計陳萱蓉製作，並經我覆核及
    董事長鄧吉平核准，其記載係經甲○○具領【轉送東和派出所二萬六千元、古坑
    派出所四萬元、永光派出所二萬四千元】」，「 (問：調查站搜索時有查到你們
    的帳冊內記載87.7.29支出證明單註記『交際費東二萬六千元、古四萬元、永二
    萬四千元』是什麼意思？）答：那是甲○○拿去打通當地警方的交際費」等語（
    詳八十八年度他字第九八六號偵查卷第五十九頁）與被告多次自白內容，互核相
    符，又與扣案之韋硯公司帳冊、轉帳傳票、支出傳票、支出證明單、收入證明單
    上所記載內容符合，而其中八十七年七月二十九日之支出證明單也記明：「交際
    費東２６０００、古４００００、永２４０００」（調查卷第五十六頁至第五十
    九頁），可以證實被告甲○○所為之自白供述實在。
  (三)證人即前雲林縣警察局斗南分局古坑分駐所主管廖火振、東和出所主管沈合得、
    永光派出所主管蔡昭清於原審及本院上訴審所為之證述均證稱：「被告甲○○未
    拿錢給彼等」（原審卷第三十四頁及本院上訴卷第五十五頁），雖不能證實被告
    有向派出所主管行賄，不過，被告確實向韋硯公司領款欲行賄，也曾至各該分駐
    所及派出所，向警員行賄探求意願，事後又將賄款繳回韋硯公司等情，有堅強的
    物證支持，顯見被告自白有堅強的證明力，而被告自白雖說要找各單位主管，擬
    進行賄賂，但自白情節實際上係向警員探求行賄遭拒，此部份雖無警員證實，但
    是以被告自白內容的真實性強，可以採信。
  (四)綜上所述，本件事證明確，被告甲○○行賄犯行應堪認定。
二、核被告甲○○所為，係犯修正貪污治罪條例第十一條第一項之關於違背職務之行
    為行求罪。被告甲○○行為後，貪污治罪條例第十一條業於九十二年二月六日經
    修正公布，其第一項規定之刑度相同，依刑法第二條第一項前段之規定，自應適
    用新法。又其與被告甘宗文、鄧吉平間，就上揭犯行，有犯意之聯絡及行為之分
    擔，皆為共同正犯。再其先後三次犯行，時間緊接，所犯罪名相同，顯係出於概
    括之犯意為之，為連續犯，爰依刑法第五十六條之規定以一罪論，並加重其刑。
    另被告甲○○對於依據法令從事公務之人員，關於違背職務之行為，行求賄賂，
    惟其於檢察官偵查及原審審理時均自白坦承犯行，有上引筆錄在卷可佐，爰依修
    正後貪污治罪條例第十一條第四項規定，減輕其刑，並依刑法第七十條規定，先
    加後減。
三、原審因予論罪科刑，固非無見，惟查：（一）本件被告係向分駐所或派出所之警
    員行求賄賂，並非向其主管行賄，原判決認被告向分駐所或派出所主管行賄，尚
    有違誤；（二）原判決未適用貪污治罪條例第十一條第三項處罰亦有未洽。上訴
    人即被告上訴意旨，否認犯行，指摘原判決，固無理由，惟原判決既有可議自應
    由本院將原判決撤銷改判，爰審酌被告甲○○為前雲林縣古坑鄉鄉民代表會代表
    ，為免韋硯公司之大卡車為警舉發，竟對於執行取締職務之警員為關於違背職務
    之行為行求賄賂，並考量其行賄金額共九萬元，事後曾自白犯行頗有悔意，及其
    犯罪之動機、目的、手段等一切情狀，量處有期徒刑七月，並依貪污治罪條例第
    十七條之規定，宣告褫奪公權二年，以資懲儆。被告於九十二年間，另有竊盜前
    科，經判處拘役五十日確定有前科紀錄表可稽，自不宜宣告緩刑。
四、據上論斷，應依刑事訴訟法第三百六十九條第一項前段、第三百六十四條、第二
    百九十九條第一項前段、修正貪污治罪條例第十一條第一項、第三項、第四項後
    段、第十七條、刑法第十一條前段、第二條第一項前段、第二十八條、第五十六
    條、第三十七條第二項，判決如主文。
本案經檢察官劉得鉦到庭執行職務。
中    華    民    國      九十三      年      七      月      二十八    日
                                  臺灣高等法院臺南分院刑事第六庭
                                      審判長法官  蔡    崇    義
                                            法官  許    進    國
                                            法官  宋    明    中
右正本證明與原本無異。
如不服本判決，應於判決送達後十日內向本院提出上訴狀，其未敘述理由者並應於提
出上訴狀後十日內向本院補提理由書（應附繕本)。
                      法院書記官  李    育    儒
中    華    民    國      九十三      年      七      月      三十      日
附錄法條：
修正後貪污治罪條例第十一條：
對於第二條人員，關於違背職務之行為，行求、期約或交付賄賂或其他不正利益者，
處一年以上七年以下有期徒刑，得併科新臺幣三百萬元以下罰金。
對於外國、大陸地區、香港或澳門之公務員，就跨區貿易、投資或其他商業活動有關
事項，為前項行為者，處五年以下有期徒刑或科新臺幣一百萬元以下罰金。
不具第二條人員之身分而犯前二項之罪者，亦同。
犯前三項之罪而自首者，免除其刑；在偵查或審判中自白者，減輕或免除其刑。
在中華民國領域外犯第一項、第二項之罪者，不問犯罪地之法律有無處罰規定，均依
本條例處罰。
